【裁判字號】    88,婚,443
【裁判日期】    890121
【裁判案由】    離婚
【裁判全文】
臺灣高雄地方法院民事判決  八十八年度婚字第四四三號
    原      告  甲○○○
    被      告  乙○○    籍設.
                          現住.
    特別代理人  朱麗美    住台.
右當事人間離婚事件，本院判決如左：
    主    文
准原告與被告離婚。
訴訟費用由被告負擔。
    事    實
甲、原告方面：
  一、聲明：求為判決如主文所示。
  二、陳述：緣兩造結婚已達四十餘年，而被告於婚後即犯有精神病，一直在花蓮省
      立玉里醫院治療中，已達三十餘年，在此期間原告曾接被告回家同住，惟因被
      告精神狀態一直未見好轉，且有打人之習慣，於不得已情況下，再次將被告送
      往花蓮省立玉里醫院治療，被告精神病顯已達重大不治之程度，為此依民法第
      一千零五十二條第一項第八款之規定提起本件之訴。
  三、證據：提出殘障手冊影本、戶籍謄本及診斷證明書各一份為證。
乙、被告方面：
  一、聲明：同意原告之請求。
  二、陳述：被告自民國五十九年患病至今，皆用藥物控制，惟因兩造婚姻自始就不
      幸福，故同意與原告離婚。
丙、本院依職權函台灣省立玉里醫院鑑定被告之精神狀態。
    理    由
一、原告主張兩造現仍為夫妻，惟被告患有精神病已達三十餘年等事實，業據原告提
    出殘障手冊影本、戶籍謄本及診斷證明書為證，並為被告所不爭執，自堪信為真
    實。
二、按夫妻之一方有重大不治之精神病者，他方得向法院請求離婚，民法第一千零五
    十二條第一項第八款定有明文。以該款為離婚之事由者，須夫妻之一方所罹患之
    精神病，為「重大」，且屬「不治」始足當之。所謂重大，須達於不堪繼續為婚
    姻共同生活之程度；而所謂不治，雖不限於絕對不能醫治，但須為醫學上客觀斷
    定在可預見之期間內，於同類型之精神疾病均難期回復者。查本院就被告精神狀
    態經囑託台灣省立玉里醫院鑑定結果，認「朱員（即被告）於民國五十九年發始
    發病，症狀為自言自語、亂跑、失眠、聽幻覺、衝動、打小孩、摔東西等，曾於
    「養和」、「養安」及台南仁愛之家等地治療過，症狀仍起伏不定，於六十九年
    五月九日至本院收容治療，診斷為精神分裂症，經將近二十年之持續藥物治療，
    朱員功能仍持續退化、認知損害、語無倫次、答非所問、社交退縮，於八十年五
    月二十九日鑑定為「極重度」慢性精神病類身心障礙。檢查其精神狀態，朱員意
    識清楚，外觀整齊，態度合作，注意力僅能短暫集中，表情淡漠，自言自語，言
    語表達呈自閉性思考，答非所問，聯結鬆散，無妄想之徵兆，無幻聽之證據，認
    知功能測驗顯示其智能退化嚴重，呈痴呆狀態，定向感缺失，不知人、時、地，
    無病識感，意志力缺乏，社交退縮，智商測驗顯示語言智商為五十六，操作智商
    為五十九，總智商為五十二，屬中度智力不足，綜合上論，認朱員目前精神狀態
    應達心神喪失之程度」等情，此有該院八十八年九月十四日八八玉醫社字第三○
    六一號函附鑑定報告書在卷可稽，是參酌上開鑑定報告書，本院認被告之精神疾
    病確已達不堪繼續為婚姻共同生活之重大且不治之程度。從而，原告以受他方不
    堪同居之虐待為由，訴請離婚，即有理由，應予准許。又原告依民法第一千零五
    十二條第一項第三款規定，既可得准予離婚之判決，則其另本於同條第一項第三
    款「夫妻之一方受他方不堪同居之虐待」及同法第二條「重大事由，難以維持婚
    姻」之規定訴請離婚，本院即不再為審酌，併予敘明。
三、據上論結：原告之訴為有理由，依民事訴訟法第七十八條判決如主文。
中      華      民      國    八十九    年      一      月    二十一    日
                              臺灣高雄地方法院民事第五庭
~B法      官  張維君
右為正本，係照原本作成。
如不服本判決，應於送達後廿日內，向本院提出上訴狀。
中      華      民      國    八十九    年      一      月    二十一    日
~B法院書記官  梁瑜玲


司法院資訊處製作；財團法人民間司法改革基金會備份。
